最高法院刑事判決　　　　　　　　　 111年度台上字第2234號
上　訴　人　陳鏈淙



上列上訴人因違反槍砲彈藥刀械管制條例等罪案件，不服臺灣高
等法院中華民國110年12月29日第二審判決（110年度上訴字第26
73號，起訴案號：臺灣新北地方檢察署109年度偵字第3779、654
5號），提起上訴，本院判決如下：
    主  文
上訴駁回。
    理  由
一、按刑事訴訟法第377 條規定，上訴於第三審法院，非以判決
    違背法令為理由，不得為之。是提起第三審上訴，應以原判
    決違背法令為理由，係屬法定要件。如果上訴理由書狀並未
    依據卷內訴訟資料，具體指摘原判決不適用何種法則或如何
    適用不當，或所指摘原判決違法情事，顯與法律規定得為第
    三審上訴理由之違法情形，不相適合時，均應認其上訴為違
    背法律上之程式，予以駁回。本件經原審審理結果，認上訴
    人陳鏈淙有其事實欄所記載之犯行，均事證明確，因而撤銷
    第一審不當之科刑判決，改判仍皆依想像競合犯之例，各從
    一重論處上訴人犯修正前非法持有可發射子彈具殺傷力之槍
    枝（累犯）、持有第二級毒品純質淨重20公克以上罪刑（累
    犯），並就有期徒刑部分定應執行刑有期徒刑5 年10月，及
    諭知相關之沒收、銷燬。已詳敘其調查、取捨證據之結果及
    憑以認定犯罪事實之得心證理由。從形式上觀察，原判決關
    於此部分尚無足以影響判決結果之違法情形存在。
二、上訴意旨略稱：
（一）本件員警持記載上訴人住所地新北市○○區○○路000 號
      之搜索票，至新北市○○區○○○路○○巷00號門口查獲
      上訴人後，本應將上訴人帶至上開票載住所地執行搜索，
      然上訴人在員警未發覺持有本件扣案之槍、彈及毒品前，
      已向員警主動供出當時居處之新北市○○區○○○路○○
      巷00號0樓0之0 室有本件扣案槍彈、毒品等物並予交付，
      是上訴人應符合自首減輕之規定。乃原判決未據以減輕，
      自有不適用法則之違誤。
（二）上訴人於員警詢問過程均配合並坦承所有犯行，並交付全
      部槍彈、毒品，犯後態度良好，原判決未適用刑法第57條
      第10款從輕量刑，亦有不適用法則之違法。
三、惟查：
（一）按刑法第62條前段規定：「對於未發覺之罪自首而受裁判
      者，得減輕其刑。」所規定之自首，係指犯人在其犯罪未
      發覺前，向該管公務員承認犯罪，而接受裁判而言。亦即
      須以對於未發覺之罪，向該管司法機關自承犯罪而受裁判
      之事實，始生效力，如案已發覺，則被告縱有投案陳述自
      己犯罪之事實，亦祇可謂為自白，不能認為自首。且現行
      法就自首已改採得減主義，縱已符合自首條件，得否減輕
      其刑，仍委由個案裁判時依其職權衡酌得否予以減刑。卷
      查，警方既已查明上訴人涉犯持有槍彈、毒品等犯行，而
      得持法院核發之搜索票前往查獲上訴人及扣得相關涉案之
      槍彈及第二、三級毒品等物（見偵字第3779號卷第23、25
      至29頁之搜索票、搜索扣押筆錄、扣押物品目錄表），且
      依上開搜索票所記載內容，涉犯案由已載明「毒品危害防
      制條例等」，而應扣押物欄亦載述：「涉嫌槍砲彈藥刀械
      管制條例及毒品危害防制條例案之相關不法物證：1.…」
      ，員警繼而前往查獲上訴人並確實查扣本件相關槍彈、毒
      品等物，是偵查機關自係已發覺上訴人具體涉案情資，始
      事先轉請檢察官向法院聲請搜索票並予查獲上情，縱其查
      扣該等犯罪物證並非在搜索票所記載地點，要僅係上訴人
      或偶將藏放處所更易，仍無礙查緝機關已有發覺進而查獲
      之事實。至該搜索票記載搜索範圍之處所新北市○○區○
      ○路000 號，雖與員警當時實際搜扣之各該槍彈、毒品之
      地點新北市○○區○○○路○○巷00號0樓0之0 室不同，
      然係經員警持上開搜索票查獲上訴人時，由其同意簽署「
      自願受搜索同意書」而帶同員警前往上址查扣該等槍彈、
      毒品等物，有警詢筆錄、上開同意書在卷可憑（見上開偵
      卷第7 、24頁），則上訴意旨㈠以其係主動帶員警到查扣
      該等槍彈、毒品地點始能搜獲，伊應符合自首云云，即有
      誤會，而洵非依據卷內具體資料而為指摘之適法上訴第三
      審理由。
（二）刑之量定，本屬為裁判之法院得依職權裁量之事項，苟其
      量刑已以行為人之責任為基礎，並斟酌刑法第57條各款所
      列情狀，在法定刑度內，酌量科刑，無顯然失當或違反公
      平、比例及罪刑相當原則者，亦無偏執一端，致明顯失出
      失入情形，自不得指為違法。原判決已說明如何審酌上訴
      人正值青壯，竟仍不思悛悔，逕自持有前開槍彈、毒品，
      數量非微，顯對社會治安具有相當程度之危害，惟犯後已
      坦認犯行，並配合偵辦而扣得各槍彈及毒品，態度尚佳等
      一切情狀而予量定其刑之理由。經核並無濫用自由裁量權
      限或量定刑罰失衡等情形，亦已斟酌上訴人坦承不諱、配
      合偵辦之犯後態度等情，自無不適用法則之違法。上訴意
      旨㈡仍就原判決已詳予說明如何量定刑罰之理由，重事爭
      執，亦非上訴第三審之合法理由。
四、綜上，本件上訴意旨係對事實審法院取捨證據與自由判斷證
    據證明力，及適法量刑職權之行使，徒以自己臆測之詞，任
    意指為違法，均非適法之第三審上訴理由。其上訴為違背法
    律上之程式，應予駁回。而上訴人所犯前揭之持有第二級毒
    品純質淨重20公克以上罪部分，其上訴既不合法，已從程序
    上駁回，則與之有想像競合犯關係之持有第三級毒品純質淨
    重5 公克以上輕罪部分，既經第一審及原審均認定有罪，核
    屬刑事訴訟法第376條第1項第1 款不得上訴於第三審之案件
    ，此部分即無從依審判不可分原則予以審判，應併同駁回。
    又本院為法律審，其上訴請求傳喚員警以查明是否符合自首
    之證據調查部分，因本件既從程序上予以駁回，自無從再予
    審酌，附此敘明。
據上論結，應依刑事訴訟法第395條前段，判決如主文。
中    華    民    國   111    年    4     月    14    日
                  刑事第二庭審判長法  官  林  勤  純  
                                  法  官  王  梅  英  
                                  法  官  李  釱  任  
                                  法  官  吳  秋  宏  
                                  法  官  莊  松  泉  
本件正本證明與原本無異
                                  書記官
中    華    民    國   111    年    4     月    19    日